【裁判字號】    97,上易,874
【裁判日期】    970828
【裁判案由】    詐欺
【裁判全文】
臺灣高等法院刑事判決                 97年度上易字第874號
上  訴  人  臺灣板橋地方法院檢察署檢察官
被      告  甲○○
選任辯護人  李明諭律師
            陳逸華律師
上列上訴人因被告詐欺案件，不服臺灣板橋地方法院96年度易字
第2569號，中華民國97年2月21日第一審判決（起訴案號：臺灣
板橋地方法院檢察署96年度偵緝字第1458號），提起上訴，本院
判決如下：
    主  文
上訴駁回。
    理  由
一、公訴意旨略以：被告甲○○與林宗興（業經臺灣臺北地方法
    院以94年度易字第1784號判處有期徒刑8 月確定）共同基於
    意圖為自己不法所有之犯意聯絡，約定由林宗興擔任無實際
    營業交易之「合寶有限公司」（下稱合寶公司）名義負責人
    ，於民國93年5 月14日，至北都汽車股份有限公司（下稱北
    都公司）新店營業所（位於臺北縣新店市○○路233 之1 號
    ），利用合寶公司名義，向北都公司新店營業所承辦汽車銷
    售之業務員，偽以動產擔保附條件買賣之方式，購入國瑞牌
    CAMRY 型車號5926-GZ 號及6016-GZ 號之自小客車2 部，總
    價額共計新臺幣（下同）205 萬8 千元，並由另一不知情之
    陳文達（經檢察官不起訴處分確定）為連帶保證人。被告甲
    ○○及林宗興為取信於北都公司，繳納頭期款24萬元，同時
    簽發以合寶公司為發票人，三信商業銀行臺北分行為付款人
    ，帳號0019-6號、票號RA0000000 、RA0000000 ，發票日均
    為93年7 月9 日之支票2 紙，交付北都公司之業務人員收執
    ，作為分期付款第一期款，使之陷於錯誤，誤信林宗興有依
    約按期繳款之經濟能力及意思，而交付上開汽車二部予林宗
    興，林宗興得手後旋將汽車交由被告甲○○處理，並因而向
    被告甲○○收取合計20至30萬元之報酬。嗣北都公司屆期提
    示上揭支票，不獲兌現，得悉合寶公司之支票帳戶業經公告
    拒絕往來，又向林宗興催收無著，始知上當受騙，因認被告
    涉有詐欺取財罪嫌云云。
二、按犯罪事實應依證據認定之，無證據不得認定犯罪事實；又
    不能證明被告犯罪者，即應諭知無罪之判決，刑事訴訟法第
    154條第2項、第301條第1項分別定有明文。又認定犯罪事實
    所憑之證據，雖不以直接證據為限，間接證據亦包括在內；
    然而無論直接或間接證據，其為訴訟上之證明，須於通常一
    般之人均不致有所懷疑，而得確信其為真實之程度者，始得
    據為有罪之認定，倘其證明尚未達到此一程度，而有合理之
    懷疑存在時，事實審法院復已就其心證上理由予以闡述，敘
    明其如何無從為有罪之確信，因而為無罪之判決，尚不得任
    意指為違法 (最高法院76年台上字第4986號判例參照)。
三、訊據上訴人即被告堅詞否認上揭犯行，辯稱：我當初的確有
    和林宗興談合開公司之事，但最後沒有談成，合寶公司與我
    完全無關，不知道合寶公司買車之事等語。而公訴人所以認
    被告涉有詐欺取財罪嫌，無非以證人林宗興之證詞、動產擔
    保交易附條件買賣契約書、動產擔保交易附條件買賣登記申
    請書、北都公司分期購車申請表、支票及退票理由單、法務
    部票據信用資訊連結作業查詢明細表資為依據。
四、經查：
(一)本件係合寶公司登記負責人林宗興出面向北都公司購車，被
    告始終未與北都公司人員接觸等情，業據證人即告訴代理人
    高鴻鵬在臺灣臺北地方法院94年度易字第1784號林宗興詐欺
    案件（下稱另案）審理時證述屬實，證人即本件購車交易連
    帶保證人陳文達在偵查中亦結證稱：係以林宗興為被保人，
    未曾看過甲○○等語 (96年偵緝字第1458號卷第22頁)。至
    證人林宗興雖在原審96年12月13日審理時結證稱：合寶公司
    不是我開的，我只是將名字借給被告開公司，因為被告是我
    堂哥林福地最好的朋友，實際上公司都是被告在經營，當初
    是被告要我買車，由林福地載我去配合簽名而已云云，但其
    就因擔任合寶公司名義負責人而獲取之利益，先於另案審理
    中供稱：被告說我可以拿到1、2百萬元之利潤，實際上我陸
    陸續續拿2、3萬元，共拿到20幾萬元之報酬云云（94年度易
    字第1784號卷第27、33頁），嗣在原審96年12月13日審理中
    先證稱：「（檢察官問：被告找你開合寶公司你有何好處？
    ）他沒有跟我講好處。他說會給我車馬費，但是沒有給我。
    」，經檢察官詢問何以與在另案中之供述不符時，再證稱：
    「我沒有拿到錢」，經檢察官再度詢問何以與在另案中之供
    詞仍不符時，又改稱：我說「陸陸續續拿2、3萬元」指的是
    被告幫我清償信用卡債務云云，然上開解釋核與證人林宗興
    在另案之供詞前後文義並不合致，仍應認其前後供述就重要
    之點有矛盾之處，是其上揭證詞是否實在，尚非無疑，不能
    據以證明被告確有找證人林宗興擔任人頭。
(二)再查，證人林福地於原審97年1月31日審理時到庭結證稱：
    我的確有介紹林宗興與被告兩人合開公司，當天我們三人在
    車上談論這件事，但他們談到一半，我就下車買東西，沒有
    聽到他們有達成合開公司的共識，最後聽被告說沒有和林宗
    興合開公司，林宗興有要我找被告，要跟被告拿錢，說被告
    有向他借票，林宗興有拿存款憑條要我給被告匯錢到此帳戶
    ，我有拿給被告；我也從未陪林宗興去北都公司買汽車等語
    (原審卷第93頁至102頁)，亦與證人林宗興之上開證詞不符
    ，不能據以認合寶公司確為被告所實際經營，並主導本件以
    動產擔保方式購買汽車之行為。至卷附存款憑條僅能證明林
    宗興確有囑證人要被告匯款至其帳戶內，就此，被告辯稱：
    我確實有跟他借一張票要申請票貼，但該張客票因信用欠佳
    ，所以無法票貼等語 (本院卷第47頁)，核與林福地之證述
    相符，設如被告與林宗興合開合寶公司，被告又何須向林宗
    興借票？又本院函查上開二部自用小客車之牌照稅、汽燃費
    繳納記錄及相關違規紀錄，交通部公路總局台北區監理所97
    年5月27日北監稅字第971004822號函復稱：前揭二輛自用小
    客車除93年期間辦理過戶時繳納之93年度汽燃費及牌照稅外
    ，自94年度起即未有繳納稅費之紀錄，至目前為止亦無違規
    紀錄等語 (本院卷第35頁)，亦不能證明被告有使用上開車
    輛之情形。
(三)綜上所述，本件僅有證人林宗興前後不一之證詞，並無其他
    佐證，不能遽認被告確有公訴人所指之詐欺取財犯行。從而
    ，依卷存證據既不足證明被告有罪，揆諸首開法條意旨，自
    應為無罪判決之諭知。
五、原審本於上開相同之認定，而為被告無罪判決之諭知，認事
    用法，尚無違誤。檢察官上訴，認合寶公司之成立構想係被
    告所提出，不可能由林宗興自行或找其他人設立云云，請求
    撤銷改判，核屬臆測之詞，並無理由，上訴應予駁回。
據上論斷，應依刑事訴訟法第368條，判決如主文。
本案經檢察官田炳麟到庭執行職務。
中    華    民    國    97    年    8     月    28    日
                  刑事第十七庭  審判長法  官  趙功恆
                                      法  官  高明哲
                                      法  官  陳世宗
以上正本證明與原本無異。
不得上訴。
                                      書記官  魏汝萍
中    華    民    國    97    年    8     月    28    日
附錄：本案論罪科刑法條全文


司法院資訊處製作；財團法人民間司法改革基金會備份。
